臺灣嘉義地方法院刑事判決　　　　　　　 94年度訴字第188號
　　公訴人　臺灣嘉義地方法院檢察署檢察官
　　被　告　甲○○　男　37歲.
　　　　　　乙○○　男　49歲.
上列被告等因違反洗錢防制法等案件，經檢察官提起公訴（93年
度偵字第4515號），訊問後合議庭裁定由受命法官獨任行簡式審
判程序審理後，判決如下：
    主  文
甲○○幫助意圖為自己不法之所有，以詐術使人將本人之物交付
為常業，累犯，處有期徒刑拾月。
乙○○幫助意圖為自己不法之所有，以詐術使人將本人之物交付
為常業，累犯，處有期徒刑拾月。
    事  實
一、甲○○曾犯詐欺罪，經臺灣雲林地方法院於民國（下同）88
    年11月16日，以88年度易字第1089號判處有期徒刑1年6月，
    由台灣高等法院台南分院於90年4月25日，以89年度上易字
    第2026號駁回上訴確定，並於91年12月27日執行完畢；乙○○曾犯妨害風化罪，經台灣高等法院台南分院於89年7月27
    日，以89年上訴字第751號判處有期徒刑1年1月確定，並於
    91年8月13日執行完畢；其2人猶不知惕勵，先後於93年3月
    間，見「求才令」刊登高價收購郵局、銀行新開戶帳戶之廣
    告，雖可預見提供金融存款帳戶予陌生人使用，將幫助不詳
    之犯罪集團實施常業詐欺犯罪，惟因需款孔急，仍基於幫助
    真實姓名、年籍不詳綽號之成年人士常業詐欺之概括犯意，
    撥打「求才令」上刊登之電話號碼，與真實姓名、年籍不詳
    之成年男子聯絡，而於如附表所示之時間、地點，分別將如
    附表所示2帳戶之存摺及提款卡（含密碼），以每本新臺幣
    （下同）3,000元之價格，出售予前揭不詳男子，容任不詳
    犯罪集團使用前開帳戶以遂行犯罪，而不違背其本意。嗣有
    不詳人士或其幕後詐騙集團取得甲○○及乙○○上開存摺及
    提款卡（含密碼）後，即基於與其他不詳姓名成年人共同意
    圖為自己不法所有之常業犯意聯絡，共組詐騙集團，而以門
    號0000000000號電話（經查係以外勞名稱登錄之易付卡，無
    法繼續追來源）向丙○○佯稱：係其朋友「瓊樺」，因其父
    親車禍受傷，進行手術需要1筆手術費，但是沒有健保，金
    額差了6萬元，故向其借錢…云云，使丙○○因該不詳詐騙
    集團之詐騙而陷於錯誤，於93年4月14日下午4時48分許，在
    該不詳詐騙集團成員之電話誘騙下，至台南縣歸仁鄉○○村
    ○○路○段637號「歸仁郵局」旁之提款機，先轉帳匯入3 筆
    款項共13萬元至該集團所指定之乙○○之上開台灣中小企銀
    南嘉義分行之帳戶內，並接連轉帳匯入2筆款項共7萬元至該
    集團所指定之甲○○之上開台新銀行嘉義分行帳戶內，共計
    20萬元，再由該詐騙集團成員以提款卡將丙○○匯入之款項
    提領一空，而以之為常業，造成丙○○受有金錢損失，甲○○、乙○○即以此方式幫助不詳詐騙集團以詐術取得他人財
    物。嗣丙○○打電話向友人求證，始覺受騙報警，經警循線
    查獲上情。
二、案經丙○○訴由嘉義市警察局第一分局報告臺灣嘉義地方法
    院檢察署檢察官偵查起訴。
    理  由
一、訊據被告甲○○、乙○○坦承於如附表所示之時間、地點，
    各別將如附表所示之帳戶存摺及提款卡（含密碼）等物，出
    售予不詳姓名、年籍之成年男子等情不諱，並經告訴人丙○○於警訊中指述被害之情節明確（見警卷第4至8頁），此外
    ，復有自動櫃員機存戶交易明細表5紙、台新國際商業銀行
    93年5月17日台新作集字第9303078號函及所附顧客基本資料
    查詢、資金往來明細與開戶資料、乙○○前揭帳戶往來明細
    單附卷可稽（見警卷第10、11、22至30、33頁），足見告訴
    人確有將前揭20萬元金額匯入如附表所示被告2人之帳戶內
    乙情，可堪認定。查金融存款帳戶為個人理財工具，事關存
    戶個人財產權益之保障，其與存戶印鑑章結合，其專屬性、
    私密性更形提高，除非本人或與本人具密切之關係者，一般
    人均無隨意出借或借用他人金融存款帳戶之理，縱有特殊情
    況偶有將存摺、提款卡及密碼交付他人之需，亦必深入瞭解
    其用途後再行提供以使用，恆係吾人日常生活經驗與事理；
    是依社會常情，以區區每本存摺帳戶3,000元代價將金融存
    款帳戶出賣予他人使用，此等行為客觀上已屬可疑，益證被
    告2人應足以知悉提供上開金融存款帳戶係為幫助常業詐欺
    （詳後）之用。且本件被告2人係有社會生活經驗之成年人
    ，並非至愚之人，若謂其不知收購帳戶之人其用途為何，實
    與吾人之日常生活經驗顯然有悖；另參以現今金融市場開放
    競爭激烈之社會現實，一般民眾皆可以存入最低開戶金額之
    方式自由申請開設金融帳戶，並無任何特殊之限制，且得同
    時在不同金融機構申請多數存款帳戶使用，並無借用他人帳
    戶使用之必要，是果有使用金融帳戶之必要，大可自己向各
    該金融機構申請開立帳戶供己之用，不須另行支出代價而使
    用他人所申請之帳戶，顯見被告2人既得預見前揭不詳人士
    將以此等帳戶作為「人頭帳戶」，供作常業詐騙之用，仍為
    獲取每本存摺帳戶3,000元之報酬，提供前開存款帳戶予不
    詳成年男子實施常業詐欺取財犯行，幫助彼等遂行詐欺犯罪
    ，則被告2人顯具有縱容不詳成年男子或詐騙集團以該帳戶
    做為常業詐騙之用，亦不違背其本意之意思無疑。從而，被
    告2人顯具有幫助常業詐欺取財之不確定故意，已足認定。
    綜上所述，被告2人上開不利於己之自白，核與事實相符，
    堪予採據。本件事證明確，被告2人犯行堪以認定。
二、(1)按刑法上所謂「常業」，指反覆以同種類行為為目的之社
    會活動之職業性犯罪而言，至於犯罪所得之多寡，是否恃此
    犯罪為唯一之謀生職業，則非所問，縱令兼有其他職業，仍
    無礙於該常業犯罪之成立；且常業犯既係賴某種犯罪為生，
    當然屬非法營業，縱令其營業可能隨時因遭取締或查獲而停
    業，不能視為正業，自不能因此即認其非常業犯（最高法院
    85年度台上字第510號判例、88年度台上字第2916號判決參
    照）。則前開詐欺集團既先後向被告2人收購前揭帳戶以供
    詐欺取財之用，足見其等係以反覆同種類之行為為目的之社
    會活動，又其等以如附表所示詐術騙取告訴人之金錢共20萬
    元，數額不小，且詐騙集團成員間，就詐騙之實施，有犯意
    聯絡，行為分擔，是前開詐欺集團成員顯係共同以詐欺取財
    為業，並恃以維生，自係共同犯刑法第340條之常業詐欺取
    財罪，殆無疑義。(2)再按刑法上之幫助犯，係對於犯罪與正
    犯有共同之認識，而以幫助之意思，對於正犯資以助力，而
    未參與實施犯罪之行為者而言（最高法院75年度台上字第
    1509號、84年度台上字第5998號、第6475號、88年度台上字
    第1270號判決同此意旨）。是以，如未參與實施犯罪構成要
    件之行為，且係出於幫助之意思提供助力，即屬幫助犯，而
    非共同正犯。本件被告2人既預見將前揭帳戶存摺及提款卡
    （含密碼）交付予詐騙集團等人，可能供為常業詐欺犯罪被
    害人匯款之「人頭帳戶」，以利詐騙集團實施常業詐欺犯罪
    ，又不違被告2人本意，然被告2人並未參與常業詐欺犯行之
    構成要件行為，因此，被告2人係以幫助之意思，提供如附
    表所示之帳戶及提款卡（含密碼）予詐騙集團，對於正犯資
    以助力，而未參與實施犯罪，核被告2人所為，均係幫助犯
    刑法第340之常業詐欺罪。再被告2人既屬從犯，並依刑法第
    30 條第2項規定減輕其刑。又被告甲○○曾犯詐欺罪，經臺
    灣雲林地方法院以88年度易字第1089號判處有期徒刑1年6月
    ，由台灣高等法院台南分院以89年度上易字第2026號駁回上
    訴確定，並於91年12月27日執行完畢，被告乙○○曾犯妨害
    風化罪，經台灣高等法院台南分院以89年上訴字第751號判
    處有期徒刑1年1月確定，並於91年8月13日執行完畢等情，
    有其臺灣嘉義地方法院檢察署刑案資料查註紀錄表、臺灣高
    等法院被告全國前案記錄表在卷可參，其於受有期徒刑之執
    行完畢後5年內再犯本件有期徒刑以上之刑之罪，皆為累犯
    ，依刑法第47條規定，加重其刑；並先加而後減輕之。(3)爰
    審酌被告2人素行，其等圖得微薄利益，任意將帳戶及提款
    卡（含密碼）提供予他人非法使用，非但幫助詐騙者遂行詐
    財目的，同時使詐欺者得以隱匿真實身分致追訴困難，助長
    犯罪之猖獗，破壞社會治安及金融秩序甚鉅，兼衡被告幫助
    他人詐欺涉案程度，告訴人遭詐騙之金額，迄今尚未達成和
    解予以賠償，及犯後承認犯行等諸般情狀，分別量處如主文
    所示之刑，以示懲儆。至於如附表所示之被告2人帳戶存摺
    及提款卡乃被告2人所提供予詐騙集團為犯罪之工具，案發
    後等該帳戶業被停用，已無用途，且該等存摺及提款卡仍在
    詐騙集團手中，為免執行沒收困難，爰不予諭知沒收。
四、公訴意旨另以被告甲○○、被告乙○○前揭所為尚犯有洗錢
    防制法第9條第2項之掩飾他人因重大犯罪所得財物之洗錢罪
    嫌云云。經查：
  (一)按犯罪事實應依證據認定之，無證據不得認定其犯罪事實；
    不能證明被告犯罪者，應諭知無罪之判決，刑事訴訟法第15
    4條第1項、第301條第1項分別定有明文。又按洗錢行為係指
    行為人為掩飾或隱匿自己或他人重大犯罪所得財物或財產上
    之利益（洗錢防制法第2條第1款），或行為人收受、搬運、
    寄藏、故買或牙保他人因重大犯罪所得財物或財產上之利益
    （同法第2條第2款）。按洗錢防制法之制定，旨在規範特定
    重大犯罪（詳見該法第3條）不法所得之資金或財產，藉由
    洗錢行為，諸如經由各種金融機關或其他交易管道，轉換成
    為合法來源之資金或財產，以切斷資金與當初犯罪行為之關
    連性，俾便於隱匿其犯罪行為或該資金不法來源或本質，以
    逃避追訴、處罰。該法之制定背景，主要係針對預防鉅額贓
    款，經由洗錢行為轉變為合法來源，造成資金流向之中斷，
    使偵查機關無法藉由資金之流向，追查不法前行為之犯罪行
    為人。足見其所保護之法益為國家對特定重大犯罪之追訴及
    處罰，此觀該法第1條已明定：「為防制洗錢，追查犯罪，
    特制定本法」，而對不法之前行為其所侵害之一般法益，因
    已有該當各行為之構成要件加以保護，自非該法之立法目的
    甚明。又該法第2條第1款之洗錢行為，除利用不知情之合法
    管道（如金融機關）所為之典型行為外，固尚有其他掩飾、
    藏匿犯特定重大犯罪所得財產或利益之行為，但仍須有旨在
    避免追訴、處罰而使其所得財物或利益之來源合法化，或改
    變該財物或利益之本質之犯意，始克相當，若僅係行為人對
    犯特定重大犯罪所得之財產或利益作直接使用或消費之處分
    行為，自非該法所規範之洗錢行為（最高法院92年度台上字
    第3639號判決參照）。故洗錢防制法第2條第1項所稱洗錢行
    為，係指行為人完成犯罪行為後，對於犯罪所得財物或財產
    上利益所另為掩飾或隱匿之行為，該行為在刑罰體系上原係
    不罰之後行為，然因為防制洗錢，追查重大犯罪之特殊社會
    防衛之需要，始予以刑罰化，至若行為本身即係該洗錢防制
    法第3條所稱重大犯罪之取得財物之犯罪方法或手段，此等
    行為即為該條所稱重大犯罪行為之一部分，並非行為人因為
    該條所稱重大犯罪行為並取得犯罪所得財物或財產上利益後
    ，所另為掩飾或隱匿犯罪所得財物或財產上利益之行為，自
    難遽認係洗錢行為。
  (二)依本件告訴人丙○○於警訊時之指述，固稱其係受詐欺，而
    將20萬元款項轉匯入詐騙集團所持有被告2人提供如附表所
    示之帳戶內，然此原即係詐騙集團實施並遂行其常業詐欺取
    財之犯罪手段，並非於詐得財物後，另為掩飾、隱匿其詐欺
    犯罪之所得之行為，依前揭說明，此等行為顯與洗錢防制法
    第2條所稱洗錢之構成要件不該當，並不構成洗錢罪；再揆
    諸前開最高法院判決意旨，本件被告2人右揭不法之前揭行
    為幫助常業詐欺所侵害之一般法益，已有該當刑法第340 條
    之常業詐欺取財罪之構成要件加以保護，被告2人上開所為
    並非經由各種金融機關或其他交易管道，轉換成為合法來源
    之資金或財產，以切斷資金與當初犯罪行為之關連性，俾便
    於隱匿其犯罪行為或該資金不法來源或本質，以逃避追訴、
    處罰，是自難以被告提供上開帳戶予詐騙集團，即認被告2
    人有何掩飾他人重大犯罪所得之意。綜上，應認不能證明被
    告2人此部分犯行，惟公訴人認此部分犯行與其所起訴之幫
    助常業詐欺犯行，有想像競合犯之裁判上一罪關係，爰不另
    為無罪之諭知，附此敘明。
據上論斷，應依刑事訴訟法第273條之1第1項、第299條第1項前
段，刑法第340條、第30條、第47條，判決如主文。
本案經檢察官柯文綾到庭執行職務。
中　　華　　民　　國　　94　　年　　5 　　月　　31　　日
                      刑事第二庭法  官  盧 鳳 田
上列正本證明與原本無異。
如不服本判決，應於判決送達後10日內向本院提出上訴狀（應附
繕本）。告訴人或被害人如對於本判決不服者，應具備理由請求
檢察官上訴，其上訴期間之計算係以檢察官收受判決正本之日期
為準。
中　　華　　民　　國　　94　　年　　5　　月　　31　　日
                                書記官  楊 國 色
附錄本案論罪科刑法條全文：
刑法第340條：
以犯第339 條之罪為常業者，處1 年以上7 年以下有期徒刑，得
併科5萬元以下罰金。
附表：
┌──┬───┬───────────────────┐
│編號│戶  名│出售之時間戶名、帳號                  │
│    │      │                                      │
├──┼───┼───────────────────┤
│1   │甲○○│甲○○於93年3月初某日，在嘉義市某處， │
│    │      │將「台新國際商業銀行嘉義分行，帳號812-│
│    │      │00000000000000」號存摺及提款卡（含密碼│
│    │      │）售予真實姓名年籍不詳之成年男子。    │
├──┼───┼───────────────────┤
│2   │乙○○│乙○○於93年3月間某日，在嘉義市某處， │
│    │      │將「台灣中小企業銀行南嘉義分行帳號，帳│
│    │      │號00000000000000」號存摺及提款卡（含密│
│    │      │碼）售予真實姓名年籍不詳之成年男子。  │
└──┴───┴───────────────────┘
